臺灣士林地方法院民事判決
111年度訴字第92號
原      告  王偲穎  

訴訟代理人  許麗紅律師
被      告  孚金不動產經紀有限公司

兼上一人之
法定代理人  謝承儒  
被      告  許孟謙  
            徐國欽  
共      同
訴訟代理人  羅健新律師
上列當事人間請求返還居間報酬事件，本院於民國111年5月17日
言詞辯論終結，判決如下：
    主  文
原告之訴及假執行之聲請均駁回。
訴訟費用由原告負擔。
    事實及理由
壹、程序事項
　本件原告原起訴請求被告孚金不動產經紀有限公司（下與被告
  丙○○、乙○○、甲○○合稱被告，分稱孚金公司、丙○○等3人）給
  付新臺幣（下同）50萬7000元本息。嗣本於同一基礎事實，即
  均主張孚金公司之履行輔助人丙○○等3人違反仲介調查義務（
  詳如下述），而追加丙○○等3人為被告，並依共同侵權行為法
  律關係為普通合併、不真正連帶債務之請求，且經被告同意減
  縮請求之金額（見本院卷第164頁筆錄），合於民事訴訟法第2
  55條第1項第1至3款規定，應予准許。
貳、實體事項
原告主張：伊曾委託孚金公司居間仲介購買門牌號碼新北市○○
  區○○街000巷00號8樓房地（下稱系爭房屋），並約定若買賣契
  約成立時，應給付依買賣總價款2％仲介報酬即20萬7000元予被
  告（下稱系爭仲介契約，報酬稱系爭報酬）。嗣伊於110年3月
  29日，經孚金公司之所屬仲介業務經紀人員即孚金公司之履行
  輔助人丙○○等3人居間與系爭房屋之屋主楊却簽訂不動產買賣
  契約（下稱系爭買賣契約）。詎伊嗣後始發現系爭房屋所屬社
  區（下稱系爭社區）之公共設施（含健身房及兒童閱覽室，下
  合稱系爭公設），均尚未經建商點交予系爭社區管委會驗收，
  而未能使用（下稱系爭未點交缺失）。伊因而喪失購買系爭房
  屋之意欲，並因此與楊卻經調解合意解除系爭買賣契約，賠償
  楊却28萬1790元（下稱系爭解約款）。因丙○○等3人均為不動
  產經紀業管理條例（下稱經紀業條例）規範之仲介經紀人員，
  共同對伊提供系爭仲介契約服務，明知系爭未點交缺失及其原
  因係尚有應改善之工項或瑕疵（下稱系爭缺失原因），卻故意
  或因過失未加以核實，而未能於訂立系爭買賣契約前告知伊，
  違反仲介調查告知義務，而違反民法第567條、經紀業條例第2
  4條之2規定。孚金公司依民法第224條規定，應與丙○○等3人負
  同一責任，是依民法第571條規定，孚金公司自不得再向伊請
  求給付系爭報酬，是伊得依民法第179條規定，請求孚金公司
  返還系爭報酬，並得依債務不履行法律關係，請求孚金公司賠
  償28萬1790元之系爭解約款，合計48萬8790元，並加計法定遲
  延利息等語。且丙○○等3人上開行為，亦違反經紀業條例第22
  條第1項、第24條保護他人之法律，構成共同侵權行為，是伊
  亦得依民法第184條第1項、第2項、第185條第1項規定，請求
  丙○○等3人連帶賠償伊28萬1790元之系爭解約款損害，及伊因
  成約導致客觀上已給付之系爭報酬20萬7000元，合計48萬8790
  元之損害，並均加計法定遲延利息等語。並聲明：㈠孚金公司
  應給付原告48萬8790元，及自民事起訴狀繕本送達翌日起至清
  償日止，按週年利率5％計算之利息。㈡丙○○等3人應連帶給付原
  告48萬8790元，及自民事追加被告暨準備書狀繕本送達翌日起
  至清償日止，按年息5％計算之利息。㈢前2項給付，如任一被告
  為給付，他被告於該給付範圍內同免給付責任。㈣願供擔保，
  聲請宣告假執行。
被告則以：乙○○於原告簽立系爭仲介契約前，已將出賣人楊却
  所填寫之系爭房屋現況說明書（下稱系爭現況說明書）提供予
  原告，並逐項說明。且於帶原告看系爭房屋時，亦已向原告表
  示系爭公設目前無法使用，可能係因系爭社區為新建案，管委
  會與建商尚在交接等語，而已告知系爭未點交缺失。且兩造於
  110年5月中下旬在孚金公司店面（下稱系爭店面）進行會談時
  ，原告亦自承買受當時知悉系爭未點交缺失。然伊等於仲介成
  約前並不知系爭未點交缺失之原因即系爭缺失原因，甚而身為
  系爭房屋所屬社區（下稱系爭社區）之出賣人楊却亦係於成約
  後之同年5月以後，始由系爭社區管委會公告，始得知系爭公
  設可能有待建商修繕之項目，故伊等對系爭缺失原因自無告知
  義務。且仲介對系爭房屋之調查義務應僅限於屋主說明有疑義
  或一般檢查或仲介專業可探知之範圍，而系爭缺失原因乃系爭
  社區內管委會與建商間接洽處理事項，非管理組織成員或系爭
  社區住戶以外之人得查詢知悉之事項，是伊等並無其他調查手
  段，自難以查知而不可歸責，伊等已盡仲介經紀義務，不必退
  還系爭報酬或為賠償。又原告實係因個人資力之個人因素無法
  履約，因而賠償系爭解約款予楊卻，否則，倘系爭房屋依系爭
  買賣契約真有將系爭缺失原因而致系爭未點交缺失視為瑕疵，
  則依法亦應由負瑕疵擔保責任之賣方楊却賠償原告，通常並不
  會發生須由原告賠償賣方之結果，是原告請求賠償系爭解約款
  ，亦屬無據等語，資為抗辯。並聲明如主文第1項所示，及如
  受不利之判決，願供擔保，聲請宣告免為假執行。
兩造協議簡化之不爭執事項（見本院111年5月17日言詞辯論筆
  錄，本院並依論述需要，調整其順序或簡化其文字用語，且刪
  除兩造各自表述部分）：
㈠系爭仲介契約相關：
⒈原告曾就系爭房屋與孚金公司成立系爭仲介契約，原告為此並
  於110年3月28日簽立不動產買賣意願書、買方給付服務費承諾
  書予孚金公司如本院卷第74-76、102-104頁所示。
⒉孚金公司之負責人為丙○○（公司登記資料如本院卷第72頁所示
  ），其所開設之系爭店面店長為甲○○，孚金公司並僱用有仲介
  人員乙○○，丙○○等3人均為孚金公司履行系爭仲介契約之履行
  輔助人，且均為孚金公司之受僱人員。其等於系爭仲介契約履
  行過程中，均曾與原告接觸，而共同處理相關仲介事務。
⒊系爭仲介契約最初係乙○○於109年12月12日在淡水中山市場發放
  廣告，適逢原告騎乘機車經過接觸後，經過達4個月時間，原
  告即不時由乙○○帶看房屋物件。
⒋110年3月間，乙○○乃向原告介紹系爭房屋後，原告表示有意願
  參觀，乙○○即曾帶原告前往帶看系爭房屋及系爭社區之公共設
  施，其中包含系爭公設之健身房及兒童閱覽室之門口。
⒌帶看當時，系爭公設門口皆上鎖而無法進入。原告方面於參觀
  系爭房屋2次後，即表示有意願購買。
⒍系爭仲介契約約定：由孚金公司為原告仲介居間，以承買價格1
  035萬元，與系爭房屋所有人成立買賣契約，原告則於成交時
  ，依成交價金2％比例給付被告系爭報酬。
㈡系爭買賣契約相關：
⒈原告與楊却曾於110年3月29日，經孚金公司之所屬仲介經紀人
  員丙○○等3人仲介居間，簽訂系爭買賣契約，系爭買賣契約書
  及其附件如本院卷第106-111頁所示。
⒉系爭買賣契約約定：原告以總價1035萬元，向楊却購買系爭房
  屋。
⒊楊却係委由冠威不動產公司出售系爭房屋時，所填寫之系爭現
  況說明書如本院卷第132-133頁被證8所示。
⒋系爭現況說明書項次4記載：系爭社區之公共設施並無重大修繕
  決議存在。
⒌乙○○曾於簽立系爭仲介契約前，將系爭現況說明書提供與原告
  ，並向原告為說明。
㈢仲介費、價金等其他費用支付：
⒈簽訂系爭買賣契約時，原告與賣方約定以斡旋金5萬元充為第一
  期簽約款，而第二期備證用印款202萬元則約定於3月31日前給
  付，第三期完稅款104萬元及稅規費則於4月26日前給付，尾款
  724萬元於5月14日交屋前給付。
⒉原告後已依約於4月26日以前給付第一至三期款總計311萬元至
  買賣雙方約定之履約保證公司合泰建築經理股份有限公司（下
  稱合泰公司）履約保證專戶內。原告簽署價金之履約保證書如
  本院卷第156-158頁所示。
⒊原告簽約後，尚未向銀行辦理對保手續以支付尾款，及配合辦
  理房地移轉程序，至同年4月26日，原告曾向孚金公司表示希
  望尾款給付期限能延後，原告與乙○○於同年4月25日之對話紀
  錄如本院卷第112-116頁被證3所示。
⒋孚金公司人員乃與賣方協調後，賣方同意延後付款時間，買賣
  雙方於110年4月15日即合意變更付款期限及交屋日期為6月15
  日前，原告與楊却簽立之變更期款協議書如本院卷第122頁被
  證4所示。
⒌後於變更期限屆至，原告並未向金融機構辦理對保、撥款及給
  付尾款之義務。賣方楊却乃於110年6月16日、24日寄發存證信
  函予原告催告，存證信函如本院卷第124-127頁被證5所示。原
  告收受後仍未辦理銀行貸款對保相關手續。
⒍原告前於110年5月28日曾以律師函寄發賣方楊却，第一次以系
  爭公設有諸多缺失而未點交乙情，向楊却主張解除買賣契約，
  楊却則不同意，幾經協商未果。
⒎原告與丙○○等3人、賣方代理人（如本院卷第14頁下方）、賣方
  楊却及其女兒，曾於110年5月中旬至下旬間，在系爭店面進行
  對話，經原告錄音，其譯文如本院卷第14-22頁所示（下稱系
  爭譯文一）。
⒏原告與賣方代理人、丙○○等3人、代書及賣方，曾於上項時點以
  後，在系爭店面進行對話，經原告錄音，其譯文如本院卷第24
  -40頁所示（下稱系爭譯文二）。
⒐後原告就系爭買賣契約紛爭，曾聲請淡水區公所調解委員會調
  解。110年8月23日，原告與楊却於淡水區公所調解委員會委員
  調解後，原告同意賠償楊却系爭解約款28萬1790元，而與楊却
  合意解除系爭買賣契約，且雙方並約定：同意原告已給付至履
  約保證專戶之311萬元，於扣除履約保證費用6210元、代書費
  用1萬2000元、系爭解約款28萬1790元後，餘額應於110年9月2
  3日前退還原告，調解筆錄如本院卷第128頁被證6所示。
⒑合泰公司前已於100年5月4日將依系爭仲介契約約定之系爭報酬
  20萬7000元，交付孚金公司。
⒒另合泰公司並於系爭調解後之100年9月14日（如本院卷第158頁
  ），曾扣除系爭解約款後（並於同日交付楊却，如本院卷第15
  8頁），將履約保證帳戶中餘款280萬8199元退還原告。
㈣系爭社區之系爭公設狀況相關：
⒈系爭社區住戶組成之管委會係於交屋後之109年7月25日成立。
  管委會於109年12月26日起，並開始與建商進行系爭社區之公
  設初會勘事宜，系爭社區於系爭買賣契約訂立時，交屋不到1
  年。
⒉本案成交前，系爭社區內之系爭公設（包含健身房及兒童閱覽
  室），均尚未經建商點交予系爭社區管委會收受，故社區住戶
  均尚未能使用，而有系爭未點交缺失。且成交前，被告對之亦
  已知悉（然是否已有告知，兩造有爭議）。
⒊又系爭缺失原因為：系爭公設尚有應改善之工項或瑕疵。被告
  於簽立系爭買賣契約前，客觀上確實並未告知或說明系爭缺失
  原因（然本件成交前，被告是否知悉系爭缺失原因，兩造有爭
  議）。
⒋系爭社區管委會就系爭公設之實際驗收情形，於本件簽訂系爭
  買賣契約以前，並未對住戶為公告。
⒌系爭社區管委會，曾於110年5月3日公告：社區公共區域，將由
  工務所工班進行維修，範圍涵蓋各項缺失，且會加速完成各項
  修繕乙情，公告如本院卷第130頁被證7所示。
⒍原告與楊却解約後，楊却曾透過冠威不動產公司再次以1070萬
  元成交出售。
⒎本院曾依原告聲請，於111年4月14日函請系爭社區查詢系爭公
  設點交及向住戶報告說明情形。據系爭社區於111年4月20日函
  覆如本院卷第216頁所示。
㈤起訴狀係於110年11月17日送達孚金公司（如本院卷第46頁所示
  ）。如本院卷第134頁以下民事追加被告書狀繕本係於111年2
  月21日送達丙○○等3人（如本院卷第159-1至159-7頁所示）。
㈥上開事實，業據兩造提出與其主張相符之卷內相關文書資料為
  證，且既為兩造所不爭執，當可信為真實。　　
本件經本院於111年5月17日言詞辯論期日與兩造整理並協議簡
  化爭點如下（見本院同上筆錄，並依論述需要，調整其順序）
  ：　
㈠原告對孚金公司主張：孚金公司所使用之經紀人丙○○等3人，因
  故意或過失，即於系爭買賣契約成交前，明知系爭未點交缺失
  及系爭缺失原因而故意未告知原告，或過失未核實違反仲介調
  查義務，致未能將系爭未點交缺失、系爭缺失原因告知原告，
  違反民法第567條、經紀業條例第24之2條規定，孚金公司依民
  法第224條與其使用人負同一責任，依民法第571條規定，孚金
  公司不應向原告請求給付系爭報酬，其受領系爭報酬20萬7000
  元屬不當得利，其得依民法第179條加計法定遲延利息，請求
  返還；亦得依債務不履行法律關係請求孚金公司賠償其需與楊
  卻合意解除系爭買賣契約，所受給付楊却系爭解約款28萬1790
  元之損害，並均加給利息，是否有理由？
⒈原告主張：孚金公司之經紀人員故意不告知系爭未點交缺失、
  系爭缺失原因，是否屬實？
⒉孚金公司經紀人員對於系爭未點交缺失、系爭缺失原因狀況調
  查，是否有過失？
⒊原告所受系爭解約款損失，與所主張孚金公司經紀人員違反調
  查告知義務間，有無因果關係？
㈡原告對丙○○等3人主張：丙○○等3人均為經紀業條例規範之仲介
  人員，共同對原告提供系爭仲介契約服務，於系爭買賣契約成
  交前，明知系爭未點交缺失、系爭缺失原因而故意未告知原告
  ，或過失未核實違反仲介調查義務，致未能告知原告，違反經
  紀業條例第22條第1項、第24條保護他人之法律，構成共同侵
  權行為，其得依民法第184條第1項、第2項、第185條第1項，
  請求其等連帶賠償原告所受給付賣方系爭解約款28萬1790元之
  損害，及原告因成約，導致客觀上已給付系爭報酬20萬7000元
  之損害，並加計利息，是否有理由？
⒈原告主張：丙○○等3人故意不告知系爭原告主張缺失、系爭缺失
  原因，是否屬實？是否已舉證？
⒉丙○○等3人對於系爭原告主張缺失、系爭缺失原因狀況調查，是
  否有故意過失？
⒊原告所受系爭解約款損失，與所主張丙○○等3人違反調查告知義
  務間，有無因果關係？
茲就上開爭點論列如下：
㈠原告對孚金公司主張：孚金公司使用之經紀人故意未將系爭未
  點交缺失、系爭缺失原因告知原告，或過失未核實違反仲介調
  查義務，致未能告知，違反民法第567條、經紀業條例第24之2
  條規定，孚金公司依民法第224條與其使用人負同一責任，依
  民法第571條規定，孚金公司不應向原告請求給付系爭報酬，
  其得依不當得利法律關係請求孚金公司將所受領系爭報酬20萬
  7000元返還；亦得依債務不履行法律關係請求孚金公司賠償系
  爭解約款28萬1790元之損害，並均加給利息，應無依據，不能
  准許。
⒈孚金公司之經紀人員應已告知系爭未點交缺失，且原告並未能
  舉證證明：丙○○等3人故意不告知系爭缺失原因，而有債務不
  履行或單方有利對方之居間行為。
①經查，110年3月間，乙○○帶看原告時，系爭社區之系爭公設中
  包含健身房、兒童閱覽室之門口皆上鎖而無法進入，為兩造所
  不爭執（見不爭執事項㈠⒋⒌所示）。而原告於審理過程中，一
  再自承：其有健身習慣，對於系爭公設中之健身房特別重視等
  語（見本院卷第292頁筆錄），則衡情其見及系爭公設中之健
  身房、兒童閱覽室均上鎖不能使用，豈有不詢問帶看人員乙○○
  之可能？是被告一再辯稱：當時仲介人員乙○○已說明系爭公設
  尚未經系爭社區管委會與建商點交完成等情，應屬信而有徵。
②且記載原告於110年5月中旬至下旬間，在系爭店面進行對話內
  容之系爭譯文一（見不爭執事項㈢⒎所示）內記載：「…店長表
  示：不是不是，我必須，我把事情，我也沒辦法接受，因為你
  不可以把這方面的這個事情，你全責任往我們這邊帶，因為我
  們在帶看房子，我相信許先生的強調，以及物件本身，您也了
  解這個物件本身屋齡，然後他也帶了，我相信他有帶你去看公
  設，他當下一定有跟你說公設可能還沒辦法使用，因為還沒點
  交，有這回事嗎？王小姐（按即原告）表示：公設還沒點交我
  是不知道，但是我只是知道一件事情，就是目前還不能使用，
  就是這樣而己，但是這種目前還不能使用，這種東西很官方欸
  ，你如果，你今天正常來講，因為有問題吼，所以還沒點交，
  但是你現在不是講有問題欸，那我只會覺得他只是剛好一兩樣
  沒有點交，很多事情是這個是你沒有清楚告知，我覺得這個本
  來就是這樣子」等語（見本院卷第14頁）。由此以觀，於孚金
  公司所屬人員乙○○於簽訂系爭買賣契約前，帶看原告之過程中
  ，原告確實已經帶看而得悉至少其眼見之系爭公設中兒童閱覽
  室、健身房尚處於未能使用之狀態，且其主觀上亦認定該未能
  使用係因未經點交所致，甚為明確。是原告以孚金公司從業人
  員丙○○等3人未告知系爭公設尚未經建商點交，應屬不實。
③次按債務人負有依債務本旨為給付之義務，違背債務之本旨為
  給付，即屬不完全給付，債權人於受領給付後，以債務人給付
  不完全為由，請求債務人損害賠償，關於給付不完全之點，應
  由債權人負舉證責任（最高法院77年度台上字第1989號判決意
  旨參照）。本件原告主張：孚金公司之經紀人員於簽訂系爭買
  賣契約已知悉系爭缺失原因而故意未告知，然為被告所否認，
  自應由原告就被告前早已知悉系爭缺失原因之債務不履行前提
  事實負舉證。
④經查，原告以對此並未提出任何積極證據，以實其說。反之，
  由被告所提出之系爭社區管委會，於110年5月3日所為：系爭
  社區公共區域，將由工務所工班進行維修，範圍涵蓋各項缺失
  ，且會加速完成各項修繕乙情之公告（見不爭執事項㈣⒌所示）
  ，應可認被告一再所辯：其等亦係於系爭買賣契約簽訂後，始
  經由系爭社區公告知悉系爭缺失原因為有部分項目待建商修繕
  所致等語，並非毫無依據。再者，本院依原告之聲請，函請系
  爭社區查詢系爭公設點交及向住戶報告說明情形所得函覆（見
  不爭執事項㈣⒎所示）亦明載：「就公設點交相關事宜及進度，
  於111年3月27日第二屆第一次臨時區權人會議與111年4月10日
  第二屆第二次臨時區權人會議向區權人說明」等語（見本院卷
  第216頁所示）。尤可見及，系爭社區係遲至111年間，方始具
  體向系爭社區住戶，具體說明點交過程中所發生之具體缺失情
  形，彰彰甚明。是本件自無從認定被告於本案系爭買賣契約成
  交前，主觀上已知悉系爭缺失原因。是原告空言主張：被告明
  知並故意不告知云云，尚乏依據。
⒉孚金公司經紀人員對於系爭缺失原因狀況調查，並無可歸責之
  過失存在。
①按經營不動產仲介業務者，依買賣或租賃雙方當事人之書面同
  意，得同時接受雙方之委託並應公平提供雙方當事人類似不動
  產之交易價格、有關契約內容規範之說明、關於不動產必要之
  資訊或告知買受人或承租人依仲介專業應查知之不動產之瑕疵
  ，此觀經紀業條例第24條之2規定自明。由此以觀，不動產經
  紀人在執行不動產買賣仲介之業務過程中，應盡相當之查證義
  務，並應依同條例第23條規定，以不動產說明書向與其委託人
  交易之相對人為解說。惟不動產之資訊繁雜，且各不動產之資
  訊，有些並非不動產經紀人員得加以查閱，或市場上、法律制
  度上尚無輕易查悉之技術或管道。甚者，即便有查悉之管道，
  然全數查詢亦可能涉及交易成本問題，而於當事人不欲增加交
  易成本之情況下，需有所取捨。甚者，不動產種類繁多，除通
  案上，一般不動產可能涉及之產權等問題外，更有個別不動產
  特殊之歷史歷程引發之品質問題，不一而足。是除一般不動產
  仲介經紀業務人員受託時，慣例上均會加以查詢之不動產資訊
  外，如針對個別不動產之特殊歷史或性質交易上重要之資訊，
  必以不動產仲介經紀業務人員受託時，由委託出售者以不動產
  現況說明書或口頭告知資訊及感官可及範圍內，可顯出之不動
  產可能發生問題端倪之事項，且客觀上亦有合法之調查手段為
  限，始應課以調查之義務。例如：受託個案不動產是否有增建
  並非均可由外觀一目了然，除非委託人曾說明不動產前手曾告
  知遭建管單位裁罰時，但不知增建部分何在，仲介經紀人始有
  特別調取使用執照或竣工圖，加以查明之需要，並非所有受託
  個案，均需調取使用執照逐筆逐項加以核對，尤以仲介經紀人
  員並非工程技術人員，此等要求顯屬過苛。況且，此等查核可
  能均需委請專業人員為之，而需增加交易成本，恐非委託當事
  人願意負擔之範疇，自不能苛責仲介業務人員為之。申言之，
  上開所謂調查查證義務自應以相當合理之範圍為其限度，如其
  已盡善良管理人之注意義務仍無從查證，自不得認為其有何過
  失。
②原告雖主張：孚金公司所屬仲介人員對系爭房屋坐落之系爭社
  區之系爭公設有系爭未點交缺失之系爭缺失原因應負有調查義
  務。然查，一般區分所有建物之公共設施，於興建完成後，區
  分所有權人選舉之代表組成之管理委員會與建商間，固然會進
  行點交，然其點交之時程或點交之具體內容，通常並非社區住
  戶區分所有權人以外之人所得知悉或查悉，法規上或制度上亦
  無合法之資訊揭露或調查管道。是倘出賣人即屋主或社區管委
  會，本身未揭露其所屬社區公共設施點交具體內容，仲介人員
  因非住戶區分所有權人本身，自亦無權限向社區管委會逕行查
  詢。甚者，本件原告於帶看交易過程，僅係表明其對於系爭房
  屋所屬系爭社區之系爭公設中，最重視者為健身房，而由系爭
  社區函覆本院所附其向系爭社區住戶報告點交之區權會相關資
  料顯示：系爭公設點交未能完成，主要係連續壁滲漏、公共管
  道間滲漏、公設層版滲漏問題在點交發生問題，並無原告待看
  時所見且表示重視之兒童閱覽室、健身房有何具體缺失問題，
  僅因建商堅持要與其他公社一體點交所以點交遲延而已（見本
  院卷第240頁系爭社區區權會資料）。是原告於交易過程中，
  列為重要之設施之兒童閱覽室、健身房既然本身並無物理上之
  缺失，自更難苛求孚金公司及其所屬仲介人員必須對此無關買
  賣雙方交易之枝微末節，於訂約前加以調查明晰，並對原告為
  告知甚明。
③再者，一般而言，新建完成之社區公設點交過程縱有因故遲延
  ，而終究均能順利點交為常態，除非個案不動產有疑似違反建
  管法令或明顯之物理上缺失存在，否則，尚無要求每筆不動產
  交易，仲介業務人員均需針對買賣雙方並未列為重要之點之公
  設點交遲延之具體原因，花費勞力、時間、費用加以調查之必
  要。是以本件，直接關涉原告買方生活使用之兒童閱覽室、健
  身房空間，本身並無可見之任何物理上缺失之情況下，自難課
  以仲介人員尚須針對系爭社區之系爭公設未能如期點交之系爭
  缺失原因加以調查明晰之必要。
④要之，孚金公司其所屬仲介經紀人員丙○○等3人於本件個案中，
  對系爭缺失原因並無調查之義務。故原告所指：系爭房屋後經
  系爭社區公告或區權人會議中說明，可知系爭缺失原因為系爭
  公設之缺失尚未修繕完成，固然屬實，然亦難認孚金公司及丙
  ○○等3人未能於簽約前明白查悉告知，有何違反調查告知義務
  之可言。
⒊綜上所述，孚金公司之經紀人員應已告知系爭未點交缺失，尚
  無證據證明孚金公司所屬丙○○等3人故意不告知系爭缺失原因
  ，且孚金公司經紀人員對於系爭缺失原因狀況調查，並無可歸
  責之過失存在，是孚金公司自無原告所指債務不履行或單方有
  利對方之居間行為存在，原告以之為由，主張孚金公司無受領
  系爭報酬之法律上原因構成不當得利，且有債務不履行而應賠
  償系爭解約款，均失依據，不能准許。則原列爭點㈠⒊即原告所
  受系爭解約款損失，與所主張孚金公司經紀人員違反調查告知
  義務間，有無因果關係乙節，無論如何論斷，與結論無涉，自
  不必申論。
㈡另經紀人員丙○○等3人應已告知系爭未點交缺失，尚無證據證明
  孚金公司所屬丙○○等3人故意不告知系爭缺失原因，且丙○○等3
  人對於系爭缺失原因狀況調查，並無可歸責之過失存在，已認
  定如上。則丙○○等3人尚無故意過失之侵權行為可言。則原告
  對丙○○等3人主張：丙○○等3人明知系爭未點交缺失、系爭缺失
  原因而故意未告知原告，或過失未核實違反仲介調查義務，致
  未能告知原告，違反經紀業條例第22條第1項、第24條保護他
  人之法律，構成共同侵權行為，其得依民法第184條第1項、第
  2項、第185條第1項，請求其等連帶賠償原告所受給付賣方系
  爭解約款28萬1790元之損害，及原告因成約，導致客觀上已給
  付系爭報酬20萬7000元之損害，並加計利息，自亦乏依據，不
  能准許。是原列爭點㈡及其細項爭點，或已於上㈠⒈⒉所詳論，不
  必再重複論述；或亦屬無論如何論斷，與結論無涉，自不必於
  此深究。
從而，原告依債務不履行法律關係及民法第179條、第184條第1
  項、第2項、第185條第1項規定，請求孚金公司、丙○○等3人不
  真正連帶給付48萬8790元，為無理由，應予駁回。又原告之訴
  既經駁回，則其假執行之聲請亦失所依附，應併予駁回。
本件判決基礎已臻明確，兩造其餘攻防方法、陳述及訴訟資料
  ，經本院審酌後，核與判決結果不生影響，爰不逐一論列，附
  此敘明。
據上論結，本件原告之訴為無理由，爰判決如主文。
中　　華　　民　　國　　111 　年　　5 　　月　　31　　日
                  民事第三庭  法  官  王沛雷
以上正本係照原本作成。
原告如對本判決上訴，應於判決送達後20日內向本院提出上訴狀
，若委任律師提起上訴者，應一併繳納上訴審裁判費，否則本院
得不命補正逕行駁回上訴。
中　　華　　民　　國　　111 　年　　5 　　月　　31　　日
                              書記官  邱筱菱